【裁判字號】    99,訴,1039
【裁判日期】    990510
【裁判案由】    毒品危害防制條例
【裁判全文】
臺灣臺中地方法院刑事判決              99年度訴字第1039號
公  訴  人  臺灣臺中地方法院檢察署檢察官
被      告  甲○○
上列被告因毒品危害防制條例案件，經檢察官提起公訴（99年度
毒偵字第 743號），被告於準備程序中就被訴事實為有罪之陳述
，經告知簡式審判程序之旨，並聽取公訴人、被告之意見後，由
本院合議庭裁定由受命法官獨任進行簡式審判程序，判決如下：
    主    文
甲○○施用第一級毒品，累犯，處有期徒刑拾月。
    犯罪事實
一、甲○○前因施用毒品案件及犯搶奪、詐欺、竊盜等罪，經法
    院各判處有期徒刑 1年1月、1年、5月及3月，定應執行有期
    徒刑2年6月確定，嗣經減刑，定應執行有期徒刑1年3月確定
    ，於民國96年7月19 日執行完畢。另前因施用毒品案件，經
    送觀察、勒戒後，認無繼續施用毒品傾向，於90年5月4日執
    行完畢釋放。然猶無法戒絕毒癮，復於觀察、勒戒執行完畢
    釋放後5年內之91、92 年間，復因施用毒品案件，經送觀察
    、勒戒後，認有繼續施用毒品傾向而提起公訴，並經本院判
    處有期徒刑10月確定（至強制戒治部分因毒品危害防制條例
    修正而未執行）。詎猶不知警惕，於上開案件經依法追訴處
    罰後，仍於98年11月19日下午6時30分許為警採尿前 3至5日
    內某時，在臺中市○○路「大工圓」保齡球館內，以針筒注
    射方式，施用第一級毒品海洛因1次。嗣於 98年11月19日下
    午 6時30分許，為警在臺中市警察局第二分局文正派出所採
    集其尿液送驗，結果呈嗎啡陽性反應而查獲。
二、案經臺中市警察局第二分局報告臺灣臺中地方法院檢察署檢
    察官偵查起訴。
    理    由
一、本案被告甲○○所犯係死刑、無期徒刑、最輕本刑為 3年以
    上有期徒刑以外之罪，被告於準備程序中就被訴事實為有罪
    之陳述，經告知簡式審判程序之旨，並聽取公訴人及被告之
    意見後，本院合議庭認為適宜而依刑事訴訟法第273條之1第
    1 項規定，裁定由受命法官獨任進行簡式審判程序，且依同
    法第273條之2、第159條第2項之規定，不適用傳聞法則有關
    限制證據能力之相關規定，合先敘明。
二、上開犯行，業據被告於偵審時自白不諱，復有中山醫學大學
    附設醫院檢驗科藥物檢測中心尿液檢驗報告 1份附卷可稽，
    足認被告之自白與事實相符。再按施用第一、二級毒品為犯
    罪行為，毒品危害防制條例第10條定有處罰明文。故施用第
    一、二級毒品者，依前揭規定本應科以刑罰，惟基於刑事政
    策，對合於一定條件之施用者，則依同條例第 20條、第23
    條之規定，施以觀察、勒戒或強制戒治之保安處分。又毒品
    危害防制條例於92年7月9日修正公布，自93年1月9日施行，
    刪除二犯及三犯之規定，一改修法前繁雜之處遇程序，並認
    施用毒品者係屬病患性犯人，以觀察、勒戒戒除其身癮，並
    以強制戒治去除其心癮。其中第20條、第23條將施用毒品之
    刑事處遇程序，區分為「初犯」、「5年內再犯」及「5年後
    再犯」。依其立法理由之說明：「初犯」，經觀察、勒戒或
    強制戒治後，應為不起訴處分或不付審理之裁定；經觀察、
    勒戒或強制戒治執行完畢釋放後，「 5年內再犯」者，因其
    再犯率甚高，原實施之觀察、勒戒及強制戒治既已無法收其
    實效，爰依法追訴或裁定交付審理。至觀察、勒戒或強制戒
    治執行完畢釋放後，「5 年後再犯」者，前所實施之觀察、
    勒戒或強制戒治已足以遮斷其施用毒品之毒癮，為期自新及
    協助其斷除毒癮，仍適用「初犯」規定，先經觀察、勒戒或
    強制戒治之程序。修正前條文所定三犯以上之情形，因修正
    草案僅區分為初犯、5年後再犯，自應依修正條文第23條第2
    項規定處理。從而依該次修正後之規定，僅限於「初犯」及
    「5 年後再犯」二種情形，始應先經觀察、勒戒或強制戒治
    之程序。倘被告前於5 年內已再犯，經依法追訴處罰，縱其
    第三次（或第三次以上）再度施用毒品之時間，在初犯或前
    次再犯經觀察、勒戒或強制戒治執行完畢釋放 5年以後，已
    不合於「5年後再犯」之規定，且因前已於「5年內再犯」，
    顯見其再犯率甚高，原實施觀察、勒戒或強制戒治，已無法
    收其實效，即應依該條例第10條處罰。至於第三次（或第三
    次以上）施用毒品之時間，是否宜有期間限制？以多久為適
    宜？則分屬刑事政策、專門醫學之範圍，非審判機關所能決
    定，有待循立法途徑解決，最高法院97年度臺非字第484 號
    判決、97年度臺非字第 540號、98年度臺非字第12號判決亦
    採同旨。而被告前因施用毒品案件，經送觀察、勒戒後，認
    無繼續施用毒品傾向，於90年5月4日執行完畢釋放。然猶無
    法戒絕毒癮，復於觀察、勒戒執行完畢釋放後5年內之91、9
    2年間，復因施用毒品案件，經本院於判處有期徒刑 10月確
    定，此有臺灣高等法院被告前案紀錄表及臺灣臺中地方法院
    檢察署刑案資料查註紀錄表各 1份在卷可參。揆諸前開實務
    見解，因被告在觀察、勒戒執行完畢後之 5年內，業有施用
    毒品之行為，則本次被告於98年11月間再次施用毒品，即與
    5年後再犯之情形有別，自應逕行起訴，附此敘明。
三、核被告所為，係犯毒品危害防制條例第 10條第1項之施用第
    一級毒品罪。又被告前因施用毒品案件及犯搶奪、詐欺、竊
    盜等罪，經本院各判處有期徒刑 1年1月、1年、5月及3月，
    定應執行有期徒刑2年6月確定，嗣經減刑，定應執行有期徒
    刑1年3月確定，於 96年7月19日執行完畢，有臺灣高等法院
    被告前案紀錄表及臺灣臺中地方法院檢察署刑案資料查註紀
    錄表各1份在卷可按，其受有期徒刑執行完畢後，5年以內再
    故意犯本件法定刑為有期徒刑之罪，為累犯，應依刑法第47
    條第 1項規定加重其刑。爰審酌被告前經觀察勒戒及徒刑之
    執行後，猶再施用海洛因，顯未衷心悛悔，漠視法令之禁制
    ，恣意濫用藥品，惟兼衡酌其施用海洛因所生危害實以自戕
    健康為主，於他人尚無明顯重大危害，及犯後於偵審時能供
    認無隱，態度尚佳等一切情狀，量處如主文所示之刑。
據上論斷，依刑事訴訟法第 273條之1第1項、第299條第1項前段
，毒品危害防制條例第10條第1項，刑法第11條前段、第47條第1
項，判決如主文。
本案經檢察官乙○○到庭執行職務。
中    華    民    國    99    年    5     月    10    日
                  刑事第五庭    法  官   張靜琪
以上正本證明與原本無異。
如不服本判決應於收受判決後10日內向本院提出上訴書狀，並應
敘述具體理由；其未敘述上訴理由者，應於上訴期間屆滿後20日
內向本院補提理由書（均須按他造當事人之人數附繕本）「切勿
逕送上級法院」。
                                書記官  王嘉麒
中    華    民    國    99    年    5     月    10    日
附錄論罪科刑法條
毒品危害防制條例第10條
施用第一級毒品者，處6月以上5年以下有期徒刑。
施用第二級毒品者，處3年以下有期徒刑。

司法院資訊處製作；財團法人民間司法改革基金會備份。
